臺灣臺中地方法院民事判決　94年度訴字第477號
原　　　告　丁○○
訴訟代理人　林春祥　律師
原　　　告　戊○○
　　　　　　戌○○
被　　　告　申○○○
訴訟代理人　未○○
被　　　告　乙○○
　　　　　　丙○○
　　　　　　寅○○
右　一　人
訴訟代理人　午○○
　　　　　　　　　　　　樓
被　　　告　丑○○
　　　　　　　　　　　　號之三
　　　　　　己○○
　　　　　　癸○○
　　　　　　　　　　　　號五樓之六
　　　　　　壬○○
　　　　　　卯○○
　　　　　　　　　　　　三樓之二
　　　　　　庚○○
　　　　　　辰○○
　　　　　　辛○○
　　　　　　財政部國有財產局
法定代理人　巳○○
訴訟代理人　亥○○
複代理人　　甲○○
　　　　　　酉○○
被　　　告　子○○
當事人間分割共有物事件，本院於94年9月28日言詞辯論終結，
判決如下：
    主    文
兩造共有坐落台中縣大里市○○段第七地號、地目雜、面積六八
九平方公尺之土地，其分割方法如附圖所示：編號Ａ部分面積一
一四平方公尺，分歸被告寅○○、丑○○取得，並依應有部分各
二分之一比例保持共有；編號Ｂ部分面積五七平方公尺，分歸被
告財政部國有財產局取得；編號Ｃ部分面積五八平方公尺，分歸
被告申○○○取得；編號Ｄ部分面積五八平方公尺，分歸被告癸○○、壬○○、卯○○、庚○○、辰○○、辛○○取得，並依應
有部分各六分之一比例保持共有；編號Ｅ部分面積五八平方公尺
，分歸被告丙○○取得；編號Ｆ部分面積五八平方公尺，分歸被
告乙○○取得；編號Ｇ部分面積二八六平方公尺，分歸原告丁○○、戊○○、戌○○、被告己○○、子○○取得，並依應有部分
各五分之一比例保持共有。
訴訟費用由原告丁○○、戊○○、戌○○、被告申○○○、乙○○、丙○○、子○○、寅○○、丑○○、丁○○、財政部國有財
產局各負擔十二分之一；被告癸○○、壬○○、卯○○、庚○○
、辰○○、辛○○各負擔七十二分之一。
    事      實
甲、原告方面：
　一、聲明：如主文所示。
　二、陳述：
  　(一)兩造共有坐落台中縣大里市○○段第七地號土地，其中原
      告三人與被告申○○○、乙○○、丙○○、子○○、寅○○、丑○○、丁○○、財政部國有財產局之應有部分均各
      為十二分之一，被告癸○○、壬○○、卯○○、庚○○、
      辰○○、辛○○均為七十二分之一。本件分割方法共有人
      無法達成協議，且系爭土地無因物之使用目的不能分割或
      定有不分割期限，故依民法第823條規定，各共有人得隨
      時請求分割。
    (二)原告三人已徵得被告己○○、子○○之同意，願意就系爭
      土地五人所分得部分維持共有，面積並以二八六平方公尺
      計算，且不足部分其他共有人不用找補。
  三、證據：提出土地登記謄本影本二件、分割方案圖一件為證
      。
乙、被告方面：
  壹、被告申○○○、丙○○、寅○○、丑○○、卯○○、辛○○、財政部國有財產局、子○○部分：
    一、聲明：均如主文所示。
    二、陳述：
      (一)被告申○○○：同意分割，對原告所提分割方案沒有意
        見。
      (二)被告丙○○：對原告所提分割方案，沒有意見。
      (三)被告寅○○、丑○○：同意分割，分割的位置同意依原
        告主張，又面積同意以一一四平方公尺計算，不足部分
        不用找補，且二人要維持共有。
      (四)被告卯○○、辛○○：同意分割，並與被告癸○○、壬○○、庚○○、辰○○維持共有。
      (五)被告財政部國有財產局：贊成分割，分割位置及面積以
        五十七平方公尺計算均同意之，且面積不足部分，不用
        找補。
      (六)被告子○○：同意分割，分割的面積及範圍同意與原告
        等人維持共有，並依照原告之主張。
  貳、被告乙○○：未於言詞辯論期日到場，亦未提出書狀作何
      聲明或陳述。
  參、被告己○○、癸○○、壬○○、庚○○、辰○○部分：未
      於最後言詞辯論期日到場，據其前所提書狀略以：
    (一)被告己○○：同意分割並與原告維持共有。
    (二)被告癸○○、壬○○、辰○○：同意分割，並與被告卯○○、辛○○、庚○○維持共有。
    (三)被告庚○○：同意分割，並與被告癸○○、壬○○、辰○○、卯○○、辛○○維持共有；又無論判決結果如何，訴
      訟費用應由原告負擔。
丙、本院於94年4月19日會同兩造及於94年5月26日會同兩造及台
    中縣大里地政事務所地政人員至現場勘驗現場並製作勘驗筆
    錄及複丈成果圖附卷。
    理      由
一、本件被告乙○○、己○○、癸○○、壬○○、庚○○、辰○○經合法通知，未於最後言詞辯論期日到場，核無民事訴訟
    法第386條各款所列情形，爰依原告之聲請，由其一造辯論
    而為判決。
二、原告主張兩造共有坐落台中縣大里市○○段第七地號土地，
    其中原告三人與被告申○○○、乙○○、丙○○、子○○、
    寅○○、丑○○、丁○○、財政部國有財產局之應有部分均
    各為十二分之一，被告癸○○、壬○○、卯○○、庚○○、
    辰○○、辛○○均為七十二分之一，本件分割方法無法經調
    解達成協議，又系爭土地之東臨西榮路，南臨光榮街，且係
    空地等事實，業據原告提出系爭土地登記謄本一件，並經本
    院於94年4月19日、同年5月26日會同兩造現場勘驗屬實，製
    有勘驗筆錄可據，復為兩造所不爭執，自堪信為真實。
三、按各共有人，得隨時請求分割共有物；但因物之使用目的不
    能分割或契約訂有不分割之期限者，不在此限，民法第823
    條第1項定有明文。又按定共有物之分割方法，固可由法院
    自由裁量，但亦須以其方法適當者為限。又法院裁判分割共
    有物，須斟酌各共有人之利害關係、使用情形、共有物之性
    質及價值，符合公平經濟原則，其分割方法始得謂適當。本
    件系爭土地係位於圖解區，分割後土地面積僅能測量至個位
    數乙節，業經台中縣大里地政事務所人員陳述明確（本院94
    年5月26日勘驗筆錄）。又本件經依兩造之應有部分計算各
    自分得之面積，經協調後，原告丁○○、戊○○、戌○○與
    被告己○○、子○○等五人所分得之面積同意以二八六平方
    公尺計算；被告寅○○、丑○○二人分得土地面積同意以一
    一四平方公尺計算；被告財政部國有財產局分得之地面積同
    意以五十七平方公尺計算，且就不足之部分，均不用其他共
    有人找補，故本件系爭土地之分割後各所有人所分得之面積
    ，依附圖所示之面積計算，依法自無不可。再者，本件被告
    寅○○、丑○○二人表示要合併維持共有，被告癸○○、壬○○、辰○○、卯○○、辛○○、庚○○等六人則出具同意
    書表示願就分得土地維持共有；原告三人與被告己○○、子
    ○○等五人則表示就分得土地要維持共有，依法自得准許之
    。另本件系爭土地係空地，且東、南二方均面臨馬路，交通
    進出便利，則本件分割方案所應考慮者，係各共有人之分配
    坐落位置問題，而經多數共有人到場協商，就分割後之土地
    坐落位置，同意採取附圖所示之方案，且本院綜合各情研判
    ，本件土地坐落位置應無因位置不同而產生價差之問題，故
    附圖所示之分割方案，自不會對未出庭表示意見之其他共有
    人產生不利之情況。綜上所述，本件參酌系爭土地之現況、
    兩造應有部分比例，及各共有人到庭或具狀所表示之意見，
    應認如附圖所示之分割方案為最佳之分割方案，爰定分割方
    法如主文第一項所示。
四、末按分割共有物之訴，係以共有物分割請求權為其訴訟標的
    ，法院認原告請求分割共有物為有理由，即應依民法第824
    條第2項定其分割方法，毋庸為准予分割之諭知，不可將之
    分為「准予分割」及「定分割方法」二訴（最高法院88年台
    上字第910號判決意旨參照），故本件原告所為「應予分割
    」之聲明係屬多餘，本院並無對之為裁判之義務，附予敘明
    。
五、又分割共有物之訴，核其性質，兩造本可互換地位，原告提
    起本件訴訟於法雖屬有據，然被告等人之應訴乃法律規定所
    不得不然，其所為抗辯自為伸張或防衛權利所必要，是以本
    件訴訟費用應由兩造依其應有部分之比例分擔始為公允。
六、據上論結，本件原告之訴為有理由，依民事訴訟法第385第
    1項前段、第78條、第81條第2款、第85條第1項但書，判決
    如主文。
中　　華　　民　　國　　94　　年　　10　　月　　5 　　日
                  民事第三庭    法  官  李 悌 愷
上正本證明與原本無異。
如對本判決上訴，須於判決送達後20日內向本院提出上訴狀。
中　　華　　民　　國　 094　　年　　10　　月　　6 　　日
                                書記官
